臺灣臺中地方法院刑事判決　　　　 96年度交易字第132號
公　訴　人　臺灣臺中地方法院檢察署檢察官
被　　　告　丙○○
　　　　　　　　　　號
列被告因過失致死案件，經檢察官提起公訴（95年度偵字第2346
8號、95年度偵字第23893號），被告於準備程序中為認罪之表示
，並徵求當事人意見，本院合議庭裁定由受命法官獨任行簡式審
判程序，判決如下：
    主    文
丙○○因過失致人於死，處有期徒刑拾月。
    犯罪事實
一、丙○○於民國95年10月5日下午，駕照被吊銷、無駕駛執照
    而駕駛車牌號碼N6-4639號自用小客車，沿臺中縣大里市○
    ○路由西向東方向行駛，於同日晚間9時58分許，途經臺中
    縣大里市○○路○段498之1號前時，原應注意車輛行車速度
    ，應依速限標誌或標線，而依當時之天候為夜間有照明、晴
    天，路面為無缺陷之乾燥柏油路，復無障礙物且視距良好，
    並無不能注意之情事，竟疏未注意，以高達時速100公里以
    上之速度，貿然往前直行，適有戊○○騎乘車牌號碼NOT-57
    1號重型機車，於夜間行駛未開機車頭燈，亦沿臺中縣大里
    市○○路由東向西方向行駛，行經上址時，為超越前方不詳
    車號之砂石車，竟跨越車道雙黃線逆向行駛於對向車道上，
    因雙方均有前揭過失，致丙○○以所駕車輛之左前方保險桿
    及左側輪胎與戊○○所騎乘之機車對撞。戊○○當場人車倒
    地，並受有頭部及顏面部有大面積的擦挫傷，併有多處顱骨
    骨折及顏面骨骨折、頸部前方擦挫傷、胸部擦挫傷、腹部擦
    挫傷、右腰側擦挫傷、左肩胛上擦挫傷及身體多處擦挫傷等
    傷害，並當場死亡。丙○○於於肇事後，主動向到場處理之
    員警承認為肇事人，自首犯罪而接受裁判。
二、案經戊○○之父親丁○○及母親甲○○訴請臺灣臺中地方法
    院檢察署檢察官偵查起訴。
    理      由
一、訊據被告丙○○對上揭犯罪事實坦承不諱，核與告訴人丁○
    ○、甲○○於偵訊中所供之情節相符，亦核與證人蕭成立、
    許安進於警詢中證述之事實相同，復有道路交通事故現場圖
    1紙、道路交通事故調查報告表2紙、現場照片66張附卷可稽
    ，且被害人戊○○因本件車禍撞擊以致受傷死亡，業經臺灣
    臺中地方法院檢察署檢察官相驗屬實，有相驗筆錄、相驗屍
    體證明書、驗斷書在卷可憑，足見被告自白與事實相符。又
    被害人於上址時地未開機車頭燈逆向行駛上址道路等情，雖
    已據證人蕭成立、許安進及被告供述明確，然按汽車駕駛人
    對於防止危險發生之相關交通法令之規定，業已遵守，並盡
    相當之注意義務，以防止危險發生，始可信賴他人亦能遵守
    交通規則並盡同等注意義務。若因此而發生交通事故，方得
    以信賴原則為由免除過失責任，最高法院著有84年台上字第
    5360號判例可資稽考。被告既有如上所述超速行駛之疏失，
    自難援引「信賴原則」之法理阻卻其過失致人於死之犯行。
    次按行車速度，依速限標誌或標線，道路交通安全規則第93
    條第1項第2款訂有明文。被告駕車對於前揭規定自應遵守，
    且依當時情況被告並無不能注意之情事，竟疏未注意及此，
    於速限30公里之路段，以時速100公里之高速貿然直行，以
    致肇事使人死亡，被告對此顯有過失，且被告之過失與被害
    人死亡間具有相當因果關係。是本件事證明確，被告犯行應
    堪認定。
二、核被告所為，係犯刑法第276條第1項之過失致死罪。被告於
    肇事後犯罪未發覺前，於臺中縣警察局霧峰分局警員李應政
    前往處理時，當場承認肇事經過而願接受裁判，此有臺中縣
    警察局霧峰分局處理相驗案件初步調查報告及報驗書上之發
    現或破案經過記載：「警方到達事故現場時，N6-4639號自
    小客車駕駛人丙○○當場承認為肇事者」之事實可證（附於
    相驗卷第3頁）。故被告對於未發覺之犯罪，向有偵查犯罪
    權限之警察人員自首而接受本院之裁判，爰依刑法第62條前
    段之規定減輕其刑。又被告之駕照於95年10月5日起遭易處
    逕註吊銷，本件事故時為無照駕駛，業據被告供認不諱，且
    有公路電子閘門證號查詢汽車駕駛人查詢單、舉發違反道路
    交通管理事件通知單各1份附於偵查卷中可查（相驗卷第33
    、37頁），是以被告於本件車禍當時應係無照駕駛甚明。被
    告為汽車駕駛人，無照駕駛及酒後駕車，因而致人死亡，依
    法應負刑事責任，應依道路交通管理處罰條例第86條第1項
    之規定，加重其刑，並先加重後減輕之。爰審酌被告過失程
    度之輕重，以及被害人為超越前方砂石車，跨越車道雙黃線
    逆向行駛於對向車道上，且未開機車頭燈之過失情形，並兼
    衡及被告不顧公眾之安危，超速行駛駕車，不遵守交通法規
    情節重大，造成他人死亡，應予非難，被害人因本件車禍死
    亡，所生危害重大，及肇事後被告除給付意外險保險金新臺
    幣150萬元予被害人家屬外，餘尚未與被害人家屬達成民事
    和解，暨被告肇事後坦承犯罪之態度、被告素行良好，前未
    曾受有期徒刑以上刑之宣告等一切情狀，量處如主文所示之
    刑。
據上論斷，應依刑事訴訟法第273條之1第1項、第299條第1項前
段，刑法第276條第1項、第62條前段，道路交通管理處罰條例第
86條第1項，刑法施行法第1條之1，判決如主文。
本案經檢察官乙○○到庭執行職務。
中　　華　　民　　國　　96　　年　　3 　　月　　30　　日
                  交通法庭      法  官  楊曉惠
上正本證明與原本無異。
如不服本判決，應於送達後10日內向本院提出上訴狀（須附繕本
），上訴於臺灣高等法院臺中分院。
                                書記官  陳玲誼
中　　華　　民　　國　　96　　年　　3 　　月　　30　　日
附錄本案論罪科刑法條全文：
中華民國刑法第二百七十六條第一項：
因過失致人於死者，處二年以下有期徒刑、拘役或二千元以下罰
金。
